臺灣高等法院臺南分院刑事判決
111年度上訴字第40號
上  訴  人  
即  被  告  林柏州

選任辯護人  邱煒棠律師（法扶律師）
上列上訴人因毒品危害防制條例案件，不服臺灣臺南地方法院11
0年度訴字第779號中華民國110年11月2日第一審判決（起訴案號
：臺灣臺南地方檢察署110年度偵字第14661號、110年度偵字第7
014號），提起上訴，本院判決如下：
    主  文
上訴駁回。
    事  實
一、林柏州明知甲基安非他命屬毒品危害防制條例第2條第2項第
    2款所列管之第二級毒品，不得非法販賣、持有，竟仍為下
    列行為：
　㈠其意圖營利，分別基於販賣第二級毒品甲基安非他命之犯意
    ，持用其所有如附表二編號2所示平版電腦之「GRINDR」交
    友軟體作為聯繫工具，分別於附表一所示之時間、地點，以
    附表一所示之交易方式，販賣如附表一所示金額、數量之甲
    基安非他命給附表一所示之購毒者陳煌凱、洪偉舜各1次，
    並收取購毒對價。
　㈡其另基於持有第二級毒品純質淨重20公克以上之犯意，於民
    國110年3月17日21時許，分別在臺南市○○區○○○○○○○○、○○市
    ○○區○○街00巷00弄0○0號綽號「瘋瘋」租屋處，向真實姓名
    年籍均不詳綽號「正seven」、「瘋瘋」等成年男子2人，以
    價格新臺幣（下同）2萬3000元、4萬元購入第二級毒品甲基
    安非他命共5包而一同非法持有之。
  ㈢嗣林柏州於110年3月22日10時10分許，在臺南市○○區○○路000
    號住處為警查獲，並扣得如附表二所示之等物【所涉施用毒
    品部分，經檢察官另案偵辦】。
二、案經高雄市政府警察局湖內分局移送臺灣臺南地方檢察署檢
    察官偵查起訴。
    理  由
一、被告對於上揭犯罪事實，業據其於警詢、偵訊、原審及本院
    審理時均坦承不諱，並有附表一所示相關證據及原審法院11
    0年聲搜字第324號搜索票（偵2卷第47頁）、高雄市政府警
    察局湖内分局搜索扣押筆錄、扣押物品目錄表各1份（偵2卷
    第49至55頁）、搜索及扣押物品照片10張（偵2卷第59至67
    頁）、高雄市立凱旋醫院110年7月6日高市凱醫驗字第68918
    號濫用藥物成品檢驗鑑定書在卷可稽（偵2卷第125至127頁
    ），及附表二編號1至5所示扣案物可為佐證，足認被告前開
    自白與事證相符，應堪予採信。
二、被告確有因販賣第二級毒品甲基安非他命，取得相當之對價
    ，並陳稱其販賣甲基安非他命予陳煌凱、洪偉舜，分別賺取
    1000元、700元等語（見原審卷第39頁），足見被告確有獲
    取不法利益之營利意圖甚明。是本案事證明確，被告上開犯
    行均堪以認定，應依法論科。
三、論罪科刑：
  ㈠核被告就事實一㈠（即附表一編號1、2）所為，均係犯同條例
    第4條第2項之販賣第二級毒品罪；就事實一㈡所為，係犯同
    條例第11條第4項之持有第二級毒品純質淨重20公克以上之
    罪。
　㈡被告販賣前持有第二級毒品之低度行為，各為販賣之高度行
    為所吸收，均不另論罪。
　㈢被告事實一㈡犯行，係於密切接近之時、地，向不同之人購得
    第二級毒品甲基安非他命後而一同非法持有之，各行為之獨
    立性極為薄弱，依一般社會觀念，難以強行分開，認顯係基
    於單一犯意接續為之，僅成立一持有第二級毒品純質淨重20
    公克以上之罪。
　㈣被告所犯上開販賣第二級毒品2罪及持有第二級毒品純質淨重
    20公克以上之罪，犯意各別、行為互殊，應予分論併罰。
　㈤被告就事實一㈠（即附表一編號1、2）所示販賣第二級毒品犯
    行，於偵查及審理時均自白不諱，應適用毒品危害防制條例
    第17條第2項規定減輕其刑。
　㈥本案並無因被告之供述而查獲毒品上游之情，此有高雄市政
    府警察局湖內分局111年1月14日函及檢附之警員職務報告、
    111年2月10日函及檢附之警員職務報告在卷可稽（見本院卷
    第81-83頁、117-119頁），自無適用毒品危害防制條例第17
    條第1項減免其刑之適用。　　
　㈦按刑法第59條之酌量減輕其刑，必於犯罪之情狀，在客觀上
    足以引起一般同情，認為即予宣告法定低度刑期，猶嫌過重
    者，始有其適用（最高法院45年台上字第1165號、51年台上
    字第899號判例參照）。又所謂法定最低度刑，於遇有依其
    他法定減輕事由減輕其刑時，係指減輕後之最低度處斷刑而
    言。辯護人雖以被告並非大毒梟，販毒獲利不多，販賣對象
    僅2人，其犯罪情節輕微，且被告素行良好，又自白犯罪，
    並供出上游，雖未能查獲，但可見其有心協助警方辦案，而
    被告的家庭需要被告的照料，因此被告犯罪情節顯可憫恕，
    應依刑法第59條規定予以減刑云云。然查，辯護人所指的上
    開各情，充其量係屬於量刑之範圍；而被告經依偵審自白減
    刑後，其刑度大幅降低，刑罰嚴峻程度已相對和緩，此外，
    本案實際上亦透過定應執行的方式調整刑度（本案定應執行
    刑時折讓甚多刑期）；且毒品戕害國民健康至鉅，製造、運
    輸、販賣等行為情節尤重，更應嚴加非難，所為實乃法所不
    容而懸為厲禁，被告明知上情，竟仍販賣第二級毒品，又無
    因不得已而為之情由，依一般國民社會感情，其販賣第二級
    毒品罪行縱處以減刑後之刑度，衡其犯罪原因與環境，殊無
    情輕法重而堪憫之酌減餘地，是本院認並無再依刑法第59條
    規定酌減其刑之必要，併予敘明。
四、駁回上訴的理由：　
　㈠原審以被告事證明確依上開實體法規予以論罪，並審酌被告
    本身有施用毒品之惡習，明知毒品具有成癮性及濫用性，戕
    害身體健康甚鉅，且販賣毒品之行為，為政府嚴厲查禁，竟
    仍販賣第二級毒品甲基安非他命予他人施用，所為戕害人體
    健康，危害社會治安和善良秩序，又另購入檢驗前純質淨重
    超過20公克之甲基安非他命而非法持有，亦對社會治安構成
    潛在性危險，顯見其漠視政府防制毒品之政策與決心，所為
    殊為不該。兼衡其素行、犯罪動機、目的、販毒之對象、數
    量、次數、所獲利益，與非法持有毒品之數量、期間，其自
    陳教育程度為大學畢業、未婚，目前在家中餐飲店幫忙，月
    收入約2萬4000元左右，需撫養照顧患有疾病之母親及智能
    障礙之哥哥，並提出身心障礙證明2份作為佐證及其犯後坦
    承全部犯行，態度尚佳，非無悔意，分別量處有期徒刑5年2
    月、5年2月、7月。另衡以刑法第51條第5款係採限制加重原
    則，非累加原則，及現行實務上對於販賣毒品罪之執行刑量
    定，大多依其所宣告之最高刑度就其餘每次犯行略加其刑度
    等情，本諸刑罰經濟與責罰相當原則，兼顧對於被告之儆懲
    與更生，定其應執行有期徒刑5年4月。
　㈡沒收之說明：
　⑴如附表一所示被告販賣第二級毒品所得之對價，均為其犯罪
    不法所得，自應依刑法第38條之1第1項前段之規定宣告沒收
    ，並由附表二編號5扣案之現金部分予以扣除沒收之；扣除
    剩餘之部分現金，被告於審理時供稱係自己所有之金錢，非
    販毒犯罪所得，只是一併交出扣案等情（見原審卷第39頁）
    ，故就剩餘部分，應認與本案犯行無關，故不諭知沒收。
　⑵扣案如附表二編號1所示之物，經送鑑定結果，均檢出甲基安
    非他命成分，有高雄市立凱旋醫院110年7月6日檢驗鑑定書
    可佐（偵2卷第125至127頁），另該毒品之包裝袋，無論以
    何種方式將之與內裝之毒品分離，包裝袋內均會有極微量之
    毒品殘留，且無析離之實益與必要，故均依毒品危害防制條
    例第18條第1項前段規定沒收銷燬之。至於鑑驗所耗損之毒
    品既已滅失，即不必宣告沒收銷燬。
　 ⑶扣案如附表二編號2所示之平版電腦，係被告所有作為販毒
     連絡之用；另扣案如附表二編號3所示之電子磅秤，亦為被
     告所有作為其販賣毒品時秤重之用等情，業據被告供陳在
     卷（見原審卷第39頁），均應依毒品危害防制條例第19條
     第1項規定，宣告沒收之。
　 ⑷扣案如附表二編號4所示之夾鍊袋，為被告所有供其販毒時
     包裝使用，為預備犯罪所用之物，亦據被告供陳明確（見
     原審卷第39頁），爰依刑法第38條第2項前段規定宣告沒收
     。
   ⑸其餘扣案物雖為被告所有，然無證據證明與本案犯行有何關
     聯，且關於被告另涉施用毒品案件之相關證物，經檢察官
     另行偵辦，故均不予宣告沒收。
   ㈢本院經核原審認事用法並無不當，量刑部分尚稱允洽，應予
     維持。  
　 ㈣被告提起上訴意旨以原審未依刑法59條規定酌減其刑，且量
     刑過重，請求從輕量刑云云。惟查，被告販毒行為戕害國
     人健康，危害社會治安，自無情輕法重，情可憫恕之情，
     已如上述；又刑之量定，為求個案裁判之妥當性，法律賦
     予法院裁量之權，量刑輕重，屬為裁判之事實審法院得依
     職權自由裁量之事項。苟其量刑已以行為人之責任為基礎
     ，並斟酌刑法第57條各款所列情狀，在法定刑度內，酌量
     科刑，如無偏執一端，致明顯失出失入情形，上級審法院
     即不得單就量刑部分遽指為不當或違法（最高法院72年度
     台上字第6696號判決意旨參照）。查，原審以行為人之責
     任為基礎，斟酌刑法第57條之各款事由而為刑之量定，已
     於理由欄中詳加論敘載明（見原判決第3-4頁），既未逾越
     法定刑度，亦未違反比例原則或罪刑相當原則，難認有何
     濫用權限情形。況販賣第二級毒品之法定刑為無期徒刑或1
     0年以上有期徒刑；持有逾20公克純質淨重之第二級毒品之
     法定刑為6月以上5年以下有期徒刑，原審就被告販毒2罪均
     僅量定有期徒刑5年2月，就持有毒品部分僅量定有期徒刑7
     月，均接近法定最低度刑，並無過重之虞，而原審就被告
     所犯3罪僅定有期徒刑5年4月，已折讓甚多之刑期，對被告
     相當之優惠，客觀已無往下調降之可能。綜上，被告提起
     上訴，請求撤銷改判較輕之刑度，為無理由，應予駁回。
本案經檢察官莊立鈞提起公訴，檢察官黃朝貴到庭執行職務。
中　　華　　民　　國　　111 　年　　3 　　月　　24　　日
　　　　　　　　　刑事第七庭    審判長法  官　吳勇輝
                                      法  官　吳錦佳
                                      法　官　黃國永
以上正本證明與原本無異。
如不服本判決應於收受送達後20日內向本院提出上訴書狀，其未
敘述上訴理由者，並得於提起上訴後20日內向本院補提理由書（
均須按他造當事人之人數附繕本）「切勿逕送上級法院」。
                                      書記官　葉宥鈞  
中　　華　　民　　國　　111 　年　　3 　　月　　24　　日
附錄本案論罪科刑法條：
毒品危害防制條例第4條
製造、運輸、販賣第一級毒品者，處死刑或無期徒刑；處無期徒
刑者，得併科新臺幣3千萬元以下罰金。
製造、運輸、販賣第二級毒品者，處無期徒刑或10年以上有期徒
刑，得併科新臺幣1千5百萬元以下罰金。
製造、運輸、販賣第三級毒品者，處7年以上有期徒刑，得併科
新臺幣1千萬元以下罰金。
製造、運輸、販賣第四級毒品者，處5年以上12年以下有期徒刑
，得併科新臺幣5百萬元以下罰金。
製造、運輸、販賣專供製造或施用毒品之器具者，處1年以上7年
以下有期徒刑，得併科新臺幣1百50萬元以下罰金。
前五項之未遂犯罰之。
毒品危害防制條例第11條
持有第一級毒品者，處3年以下有期徒刑、拘役或新臺幣30萬元
以下罰金。
持有第二級毒品者，處2年以下有期徒刑、拘役或新臺幣20萬元
以下罰金。
持有第一級毒品純質淨重十公克以上者，處1年以上7年以下有期
徒刑，得併科新臺幣1百萬元以下罰金。
持有第二級毒品純質淨重二十公克以上者，處6月以上5年以下有
期徒刑，得併科新臺幣70萬元以下罰金。
持有第三級毒品純質淨重五公克以上者，處2年以下有期徒刑，
得併科新臺幣20萬元以下罰金。
持有第四級毒品純質淨重五公克以上者，處1年以下有期徒刑，
得併科新臺幣10萬元以下罰金。
持有專供製造或施用第一級、第二級毒品之器具者，處1年以下
有期徒刑、拘役或新臺幣10萬元以下罰金。

【附表一：販賣甲基安非他命】
編號 購毒者 交易時間 交易地點 交易方式 毒品數量/金額（新臺幣） 證據 所犯罪名及處刑暨沒收 1 陳煌凱 109年9月30日12時許 臺南市○○區○○路0段000號「寶雅商場」前 被告以平版電腦之「GRINDR」交友通訊軟體與陳煌凱聯繫後，相約在左列時間、地點見面，並約定交易內容後，於左列時間、地點，以一手交錢一手交貨方式交易 甲基安非他命1包 （約1公克） 2500元  1.證人陳煌凱於警詢、偵訊時之證述（警卷第27至38頁、第39至41頁，偵1卷第105至106頁） 2.被告與陳煌凱交易之監視器翻拍照片20張、「GRINDR」交友軟體對話紀錄25張（警卷第67至85頁、第87至111頁） 3.陳煌凱與毒品上游之對話譯文1份（警卷第113至121頁） 4.交易地點圖、交易地點照片各1份（偵1卷第9至10頁） 5.MYX-8063號重型機車之車輛詳細資料報表1份（偵1卷第43頁） 6.陳煌凱之自願受搜索同意書、高雄市政府警察局湖内分局搜索扣押筆錄、扣押物品目錄表各1份（偵1卷第79至85頁） 7.指認犯罪嫌疑人紀錄表1份（警卷第51至53頁） 8.陳煌凱指認林柏州之照片2張（警卷第57頁） 林柏州販賣第二級毒品，處有期徒刑伍年貳月。扣案如附表二編號2至4所示之物及販賣第二級毒品所得新臺幣貳仟伍佰元，均沒收。 2  洪偉舜 110年3月8日20時8分許 臺南市○○區○○○000號統一超商星辰門市 被告以平版電腦之「GRINDR」交友通訊軟體與洪偉舜聯繫後，相約在左列時間、地點見面，並約定交易內容後，於左列時間、地點，以一手交錢一手交貨方式交易 甲基安非他命1包 （約1公克） 2000元  1.證人洪偉舜於警詢、偵訊時之證述（警卷第43至49頁至106，偵1卷第101至102頁） 2.被告與洪偉舜交易之監視器翻拍照片13張、「GRINDR」交友軟體對話紀錄5張（警卷第123至135頁、第137至141頁） 3.洪偉舜與毒品上游之對話譯文1份（警卷第143至145頁） 4.AEW-5901號重型機車之車輛詳細資料報表1份（警卷第173頁） 5.指認犯罪嫌疑人紀錄表1份（警卷第59至63頁） 林柏州販賣第二級毒品，處有期徒刑伍年貳月。扣案如附表二編號2至4所示之物及販賣第二級毒品所得新臺幣貳仟元，均沒收。 

【附表二：扣案物】
編號 扣案物 1 甲基安非他命5包（毛重24.7公克、13.1公克、3.0公克、1.4公克、0.8公克；檢驗前淨重21.352公克、12.177公克、2.692公克、1.011公克、0.317公克；檢驗後淨重21.329公克、12.150公克、2.668公克、0.990公克、0.293公克；檢驗前純質淨重17.073公克、9.634公克、2.368公克、0.235公克、0.262公克【共計29.572公克】） 2 平版電腦1臺（IPAD） 3 電子磅秤1臺 4 未使用過夾鍊袋1包 5 現金新臺幣千元鈔5張（計5000元） 6 IPHONE行動電話1支 7 供施用毒品之器具吸食器1支